【裁判字號】    95,易,768
【裁判日期】    951011
【裁判案由】    違反毒品危害防制條例
【裁判全文】
臺灣臺南地方法院刑事判決               95年度易字第768號
公  訴  人  臺灣臺南地方法院檢察署檢察官
被      告  乙○○
上列被告因違反毒品危害防制條例案件，經檢察官提起公訴（95
年度營毒偵字第50號），被告於準備程序期日就被訴事實為有罪
陳述，本院聽取當事人之意見後，經合議庭裁定進行簡式審判程
序，並判決如下：
    主  文
乙○○連續施用第二級毒品，累犯，處有期徒刑拾月。扣案之第
二級毒品安非他命（驗後淨重為壹拾捌點貳肆公克）沒收銷燬之
。另扣案之吸食器壹組沒收。
    事  實
一、乙○○前因施用毒品案件，經觀察、勒戒後，認無繼續施用
    毒品之傾向，由台灣高雄地方法院檢察署檢察官於民國87年
    8月24日，以87年度偵字第18094號不起訴處分確定後，復因
    施用第二級毒品安非他命案件，經觀察、勒戒後，認有繼續
    施用毒品之傾向，先送強制戒治，並由台灣高雄地方法院檢
    察署檢察官聲請簡易判決處刑，嗣於89年5月8日，經臺灣高
    雄地方法院以89年度鳳簡字第313號判處有期徒刑6月，另於
    90年7月11日強制戒治執行完畢；又因施用第二級毒品安非
    他命案件，經台灣高雄地方法院檢察署檢察官聲請簡易判決
    處刑，經台灣高雄地方法院於90年5月10日，以90年度易字
    第1239號判決判處有期徒刑8月，於91年8月24日縮刑期滿執
    行完畢。嗣乙○○復又基於施用第二級毒品之概括犯意，連
    續自94年12月中旬某日起至95年1月19日止，在台南縣新市
    鄉○○路182之1號等處多次施用第二級毒品安非他命，為警
    於95年1月20日下午2時許，在停放於台南縣新營市○○路與
    康樂街口之車牌號碼1179-LW號自小客車內查獲，並扣得第
    二級毒品安非他命8包（含袋重27.5公克，驗後淨重為18.24
    公克）及供施用毒品之器具吸食器1組、電子磅秤1個、塑膠
    杓子1支及空夾鍊袋214個等物品。
二、案經臺南縣警察局新營分局報請台灣台南地方法院檢察署檢
    察官偵查起訴。
    理  由
一、本件被告所犯為死刑、無期徒刑、最輕本刑為三年以上有期
    徒刑以外之罪，亦非屬高等法院管轄之第一審案件，其於準
    備程序進行中，先就被訴事實為有罪之陳述，經法官告知簡
    式審判程序之旨，並聽取公訴檢察官之意見後，依刑事訴訟
    法第273條之1第1項、第273條之2等規定，裁定進行簡式審
    判程序，且不受同法第159條第1項、第161條之2、第161 條
    之3、第163條之1及第164條至第170條所規定證據能力認定
    及調查方式之限制，合先敘明。
二、前開事實，業經被告於本院審理時坦承不諱，而被告於95年
    1月20日，為警查獲後所採集之尿液，經送往長榮大學毒物
    研究中心以酵素免疫分析法EIA篩檢及氣相層析質譜儀GC／
    MS檢驗結果，確呈現安非他命類陽性反應，此有送驗尿液及
    年籍對照表、長榮大學毒物研究中心確認報告各1紙附卷可
    稽。按安非他命係由甲基安非他命或安非他命類藥物合成而
    製得，經施用進入人體後會代謝成甲基安非他命或安非他命
    ，因此施用安非他命後，由尿液檢驗結果，即為安非他命、
    甲基安非他命陽性反應。是以，被告自白多次施用第二級毒
    品安非他命，而採尿化驗之結果亦呈現施用安非他命後之代
    謝物即安非他命類陽性反應，乃屬科學上合理之現象，此外
    ，復有被告所有供施用毒品所用之器具吸食器1組扣案可資
    佐證，足認被告之任意性自白核與事證相符，應堪予採信。
    再查，被告前因施用毒品案件，經觀察、勒戒後，認有繼續
    施用毒品之傾向，再送強制戒治，於90年7月11日強制戒治
    執行完畢，並經台灣高雄地方法院以89年度鳳簡字第313號
    判處有期徒刑6月，此有台灣高等法院被告前案紀錄表各1份
    附卷可按，被告於受強制戒治執行完畢釋放後5年內，三犯
    本件毒品危害防制條例第10條第2項之罪，依法應予追訴。
    本件事證明確，被告犯行堪以認定。
三、查被告行為後，於94年2月2日修正公布之刑法，業於95年7
    月1日施行，按新修正施行之刑法第2條第1項之規定，係規
    範行為後法律變更所生新舊法律比較適用之準據法，於新刑
    法施行後，應適用新刑法第2條第1項之規定，為「從舊從輕
    」之比較（最高法院95年第8次刑事庭會議決議參照）。修
    正施行後之刑法，業已經刪除舊法第56條有關連續犯之規定
    ，此刪除雖非屬犯罪構成要件之變更，但顯已影響行為人刑
    罰之法律效果，自屬法律有變更，比較新、舊法結果，修正
    後之規定並非較有利於被告，依刑法第2條第1項前段規定，
    仍應適用較有利於被告之行為時法律（即舊法）論以連續犯
    ，並加重其刑，較有利於被告，合先敘明。
四、按安非他命係毒品危害防制條例第2條第2項第2款所明定之
    第二級毒品，禁止非法持有及施用，被告非法施用安非他命
    ，核其所為，係犯毒品危害防制條例第10條第2項之施用第
    二級毒品罪。又被告多次持有第二級毒品安非他命並進而施
    用，其持有之低度行為應為施用之高度行為所吸收，不另論
    罪。又本件被告自承其自94年12月中旬某日起至95年1月19
    日止，多次施用第二級毒品安非他命，時間緊接，所犯罪名
    相同，顯係基於施用第二級毒品安非他命之概括犯意反覆為
    之，應依修正施行前刑法第56條連續犯之規定，論以一罪，
    並加重其刑。再查本件被告前因施用毒品案件，經台灣高雄
    地方法院於90年5月10日，以90年度易字第1239號案件判處
    有期徒刑8月，於91年8月24日縮刑期滿執行完畢，此亦有台
    灣高等法院被告前案紀錄表1份附卷足憑，故被告於受有期
    徒刑執行完畢後，5年以內故意再犯本件有期徒刑以上之罪
    ，無論依修正施行前刑法第47條或依修正施行後刑法第47條
    第1項規定，均構成累犯，對被告而言尚無有利或不利之情
    形，自不生新舊法比較之問題，爰逕依修正施行前刑法第47
    條之規定，論以累犯，並遞加重其刑。茲審酌被告前已有多
    次施用毒品之前科，並曾經送觀察、勒戒、強制戒治等處分
    執行完畢後，猶不思努力戒絕毒癮、革除惡習，顯未能深切
    悔改並記取教訓，惟念及其施用毒品之犯行，在本質上乃屬
    自我戕害身心健康之行為，且被告並未因此而有破壞社會秩
    序或侵害他人權益之情形，以及被告犯後坦承犯行，態度尚
    佳等一切情狀，爰量處如主文所示之刑，以資懲戒。
五、按安非他命係屬第二級毒品，並查獲之第二級毒品，不問屬
    於犯人與否，應沒收銷燬之，此毒品危害防制條例第2條第2
    項第2款、第18條第1項前段分別定有明文。經查，本件扣案
    之白色粉末8包（含袋重27.5公克，驗後淨重為18.24公克）
    經送往內政部警政署刑事警察局以氣相層析質譜分析法以及
    核磁共振分析法檢驗之結果，確定為安非他命無誤，此有該
    局95年3月16日刑鑑字第0950023942號鑑定書1份附於偵查卷
    可稽，爰依毒品危害防制條例第18條第1項前段之規定，宣
    告沒收併銷燬之。末按沒收為從刑之一種，且與主刑有從屬
    關係，依從刑附屬於主刑原則，不得就新舊法予以割裂適用
    （最高法院90年度台上字第1731號判決要旨參照）。再查，
    刑法修正後，第38條第1項第2款之文字並無修正，同條第3
    項之規定亦僅係將「犯人」修正為「犯罪行為人」，此文字
    之變動並未涉及實質刑罰內容之變更，故無有利或不利被告
    之情形，自不生新舊法比較之問題，先此敘明。故本件扣案
    之吸食器1組，為被告所有，經被告自承在卷，並為被告施
    用毒品所用之物，爰依刑法第38條第1項第2款之規定宣告沒
    收。此外，本件扣案之電子磅秤1個、塑膠杓子1支、及空夾
    鍊袋214個、盛裝前揭毒品之外包裝袋8個（與前揭送驗之毒
    品尚未達黏結而不可析離之程度）等物品，被告否認為其所
    有，亦查無其他具體事證足資證明該些物品確係被告所有供
    其施用毒品所用之物，爰不另為沒收之諭知，併此敘明。
六、據上論斷，應依刑事訴訟法第273條之1第1項、第299條第1
    項前段，毒品危害防制條例第10條第2項、第18條第1項前段
    ，現行刑法第11條前段、第2條第1項前段、修正施行前刑法
    第56條、第47條、第38條第1項第2款，判決如主文。
本案經檢察官甲○○到庭執行職務
中    華    民    國    95    年    10    月    11    日
                       刑事第十庭  法  官   林臻嫺
以上正本證明與原本無異。
如不服本判決，應於送達後10日內，向本院提出上訴狀。
                                   書記官   許悉愛
中    華    民    國    95    年    10    月    12    日
附錄本案論罪科刑法條全文：
毒品危害防制條例第10條
施用第一級毒品者，處 6 月以上 5 年以下有期徒刑。
施用第二級毒品者，處 3 年以下有期徒刑。


司法院資訊處製作；財團法人民間司法改革基金會備份。
